【裁判字號】    89,易緝,10
【裁判日期】    890531
【裁判案由】    業務侵占
【裁判全文】
臺灣板橋地方法院刑事判決                          八十九年度易緝字第一號
    公  訴  人  臺灣板橋地方法院檢察署檢察官
    被      告  庚○○
    指定辯護人  乙○
右列被告因業務侵佔等案件，經檢察官提起公訴（八十七年度偵字第二六九四三號）
，及移送併辦（臺灣板橋地方法院檢察署八十八年度偵字第九三四二號、八十九年偵
緝字第六六四、六六五號、臺灣士林地方法檢察署八十八年度偵字第五一二０號），
乙○判決如左：
    主  文
庚○○連續意圖供行使之用，而偽造有價證券，累犯，處有期徒刑參年貳月。
偽造之本票壹紙（票號0000000號，面額新台幣貳拾伍萬元）沒收。
    事  實
一、庚○○曾於民國七十八年七月間，因違反懲治盜匪條例案件，經台灣士林地方法
    院判處有期徒刑七年六月，於八十五年十月十日縮刑期滿執行完畢，猶不知悔改
    ，於八十七年十一月間，在不詳地點，拾獲劉安桂遺失之身分證一張，意圖為自
    己不法之所有而予以侵占入己（侵占遺失物罪部分已逾一年追訴時效期間消滅）
    ，並基於變造身分證之犯意，先將劉安桂身分證上之照片撕去，並換貼自己之照
    片而變造該身分證，並於同年月三日，持向台北縣土城市○○路○段十五號吉利
    車行職員林芳蓉租用ＣＨ－六二九三號自小客車而行使之。嗣於同年月二十三日
    還車時，庚○○因積欠部分租金，竟萌意圖供行使之用而偽造本票之概括犯意及
    偽造文書之犯意，偽冒劉安桂之名義簽發本票一紙及簽具切結書一紙載明保證依
    約還款等語，並將偽造之切結書及本票持交吉利車行而行使之，均足生損害於劉
    安桂及吉利車行，嗣經辛○○（業經判決無罪確定）代償庚○○所積欠之租金債
    務，而自吉利車行取回上開本票及切結書予以撕毀而滅失。庚○○復於附表所示
    之時地，前往如附表所示之店家，應徵銷售業務員，負責載運貨品前往各地販售
    之工作，經各該商家予以錄用後，明知其係從事業務之人，竟基於意圖為自己不
    法所有之概括犯意，利用其向吉利車行租用之ＣＨ─六二九三號自小客車及其他
    車輛載運各項商品為各該店家銷售之機會，連續將其持有各該店家所有之商品予
    以侵吞入己，得手後即予以變賣款項花用殆盡。復承前行使變造身分證及意圖供
    行使之用而偽造本票之概括犯意，於前往附表編號七所示之地點應徵銷售業務員
    時，復持前開經變造之劉安桂身分證而行使該變造「劉安桂」之身分證，並偽冒
    「劉安桂」之名義簽發本票（票號0000000號，面額新台幣貳拾伍萬元）
    一紙持交該店家而行使之，足以生損害於劉安桂及如附表編號七所示之被害人。
二、案經癸○○、丁○○、己○○告訴及臺北縣警察局板橋分局報請臺灣板橋地方法
    院檢察署檢察官偵查起訴及移送併辦；暨台北縣警察局汐止分局報請臺灣士林地
    方法院檢察署檢察官移送併辦。
    理  由
一、訊據被告庚○○對於右揭事實業已坦承不諱，核與同案被告辛○○於偵查中及乙○另案（八十八年度易字第一九００號）審理中供述與被告庚○○共同租車及於
    附表編號一、三所示時地，在不知情之情形下，應被告庚○○要求陪同應徵業務
    員，事後貨物均係被告庚○○獨自處理等情大致相符，並經告訴人癸○○、丁○○、己○○及被害人丙○○、戊○○、甲○○、壬○○分別於警訊時或偵審中指
    述被告應徵各該商店之銷售業務員，並載運貨品外出販賣後即將貨品侵吞而未再
    返回公司等情明確，並有出貨（估價）單六張、庚○○簽發個人名義之本票五張
    、存證信函三份等在卷可稽，而被告偽冒劉安桂名義偽造本票及切結書部分，並
    有偽造之本票影本、切結書影本各一紙在卷可稽，且各該本票及切結書上偽冒劉
    安桂所按捺之指紋，經送請內政部警政署刑事警察局鑑定結果，確均與被告庚○○在該局檔存之指紋相符等情，並有該局八十八年六月二日局紋字第五四三號、
    八十八年九月二十八日局紋字第九三四號鑑定書各一份在卷可稽，本件事證明確
    ，被告犯行堪以認定。
二、核被告所為，係犯刑法第二百零一條第一項之偽造有價證券罪、第二百十六條、
    第二百十條、第二百十二條之行使偽造私文書、行使變造特種文書罪及第三百三
    十六條第二項之業務侵占罪，其低度之行使偽造有價券行為應為偽造之高度行為
    所吸收；及低度之偽造私文書、變造特種文書行為均應為高度之行使行為所吸收
    ，均不復另論。被告與「童錦華」之年籍不詳成年女子間，就附表編號五部分犯
    行，有犯意之聯絡及行為之分擔，均為共同正犯。又被告先後所為二次偽造有價
    證券行為、二次行使特種文書及七次業務侵占行為，均時間緊接，所犯罪名相同
    ，顯係出於概括之犯意為之，為連續犯，各依刑法第五十六條之規定以一罪論，
    並加重其刑。被告所犯偽造有價證券、行使偽造私文書、行使變造特種文書及業
    務侵占罪間，均有方法結果之關係，為牽連犯，應從一重之偽造有價證券罪處斷
    。被告曾於七十八年七月間，因違反懲治盜匪條例案件，經台灣士林地方法院判
    處有期徒刑七年六月，於八十五年十月十日縮刑期滿，有臺灣高等法院檢察署刑
    案紀錄簡覆表在卷可稽，其於有期徒刑執行完畢，五年以內再犯本件有期徒刑以
    上之罪，為累犯，依刑法第四十七條規定加重其刑。爰審酌被告素行、犯罪之動
    機、目的、手段及所造成危害、所得利益、犯罪後業已坦承犯行態度良好等一切
    情狀，量處如主文所示之刑，以資懲儆。又偽造「劉安桂」名義之本票一紙（票
    號0000000號，面額新台幣貳拾伍萬元）雖未經扣案，惟不能證明已經滅
    失，爰依法宣告沒收。又變造「劉安桂」之身分證一紙，業經被告丟棄而滅失，
    業據被告供明在卷，則該變造「劉安桂」身分證上之被告照片一紙，亦隨同滅失
    ，即無從宣告沒收；至被告交付吉利車行之另紙偽造本票，經辛○○代償庚○○
    所積欠吉利車行之租金債務後，即自吉利車行取回上開本票及切結書予以撕毀而
    滅失等情，有乙○電話紀錄二紙在卷可稽，爰不另為沒收之諭知，併予敘明。
三、又本件檢察官雖僅就如附表編號一部分起訴，惟其餘經移送併辦部分（臺灣板橋
    地方法院檢察署八十八年度偵字第九三四二號、八十九年偵緝字第六六四、六六
    五號、臺灣士林地方法檢察署八十八年度偵字第五一二０號，即附表編號二、四
    、五、六部分）、附表編號三部分、附表編號七部分（台灣桃園地方法院檢察署
    八十八年度偵字第一四一二九號檢察官偵查中），及所涉偽造有價證券、行使偽
    造私文書、行使變造特種文書罪部分，雖均未經檢察官起訴或移送併辦，惟與經
    起訴部分，均有連續犯或牽連犯之裁判上一罪關係，均為起訴效力所及，乙○自
    得併予審究，附予敘明。
據上論斷，應依刑事訴訟法第二百九十九條第一項前段，刑法第二十八條、第五十六
條、第二百零一條第一項、第二百十六條、第二百十條、第二百十二條、第三百三十
六條第二項、第五十五條、第四十七條、第二百零五條，罰金罰鍰提高標準條例第一
條前段，判決如主文。
本案經檢察官彭聖斐到庭執行職務。
中      華      民      國      八十九      年    五    月    三十一    日
                                  臺灣板橋地方法院刑事第二庭
                                      法  官  林  春  長
右正本證明與原本無異
如不服本判決應於送達後十日內向乙○提出上訴狀
                                      書記官  邱  美  龍
中      華      民      國      八十九      年    六    月      二      日
附錄本案論罪科刑法條全文：
刑法第二百零一條第一項：
意圖供行使之用，而偽造、變造公債票，公司股票或其他有價證券者，處三年以上十
年以下有期徒刑，得併三千元以下罰金。
行使偽造、變造之公債票、公司股票或其他有價證券或意圖供行使之用收集或交付於
人者，處一年以上七年以下有期徒刑，得併科三千元以下罰金。
刑法第二百十六條
行使第二百十條至第二百十五條之文書者，依偽造、變造文書或登載不實事項或使登
載不實事項之規定處斷。
刑法第二百十條
偽造、變造私文書，足以生損害於公眾或他人者，處五年以下有期徒刑。
刑法第二百十二條
偽造、變造護照、旅券、免許證、特許證及關於品行、能力、服務或其他相類之證書
、介紹書，足以生損害於公眾或他人者，處一年以下有期徒刑，拘役或三百元以下罰
金。
刑法第三百三十六條
對於公務上或因公益所持有之物，犯前條第一項之罪者，處一年以上七年以下有期徒
刑，得併科五千元以下罰金。
對於業務上所持有之物，犯前條第一項之罪者，處六月以上五年以下有期徒刑，得併
科三千元以下罰金。
前二項之未遂犯罰之。
附表：
┌─┬─────┬───────┬────────────┬──────┐
│編│犯罪時間  │犯  罪  地  點│    犯  罪  方  法      │被害人、貨品│
│號│（民國）  │              │                        │數量（新台幣│
├─┼─────┼───────┼────────────┼──────┤
│  │八十七年十│台北縣土城市明│與不知情之辛○○前往應徵│癸○○      │
│一│一月十九日│德路一段一五０│銷售業務員，經錄取後，載│休閒鞋、女鞋│
│  │          │號            │送貨品外出販賣之際，予以│共計七萬六千│
│  │          │              │侵吞入己，得手後變賣花用│二百六十元  │
├─┼─────┼───────┼────────────┼──────┤
│  │八十七年十│台北縣三重市仁│前往應徵銷售業務員，經錄│丁○○      │
│二│二月二日  │愛街五三巷十五│取後，乘載送貨品外出販賣│冬季夾克等衣│
│  │          │號四樓雅展服飾│之際，予以侵吞入己，得手│物共計九萬零│
│  │          │有限公司      │後變賣花用。            │八百五十元  │
├─┼─────┼───────┼────────────┼──────┤
│  │八十七年十│台北縣新店市寶│與不知情之辛○○前往應徵│丙○○      │
│三│二月二十五│中路一二九號三│銷售業務員，經錄取後，載│皮包、皮帶等│
│  │日        │號            │送貨品外出販賣之際，予以│共計九萬零一│
│  │          │              │侵吞入己，得手後變賣花用│百五十元    │
├─┼─────┼───────┼────────────┼──────┤
│  │八十八年一│台北縣汐止鎮康│前往應徵銷售業務員，經錄│戊○○      │
│四│月十四日二│寧街四八六號六│取後，載送貨品外出販賣之│毛衣、背心、│
│  │十二時三十│樓            │際，予以侵吞入己，得手後│外套、風衣等│
│  │分許      │              │變賣花用。              │共計九萬四千│
│  │          │              │                        │元          │
├─┼─────┼───────┼────────────┼──────┤
│  │八十八年二│台北縣三重市三│與「童錦華」不詳年籍之成│己○○      │
│  │月六日    │民街一七五巷十│年女子共同基於犯意之聯絡│童裝共計十三│
│五│          │八號          │，共同前往應徵銷售業務員│萬二百三十五│
│  │          │              │，經錄取後，乘載送貨品外│元          │
│  │          │              │出販賣之際，共同予以侵吞│            │
│  ││              │入己，得手後變賣花用。  │            │
├─┼─────┼───────┼────────────┼──────┤
│  │八十八年三│台北縣板橋市民│前往應徵銷售業務員，經錄│甲○○      │
│六│月十七日十│權路二０二巷一│取後，載送貨品外出販賣之│服飾共計一十│
│  │八時許    │弄三唬        │際，予以侵吞入己，得手後│五萬元      │
│  │          │              │變賣花用。              │            │
├─┼─────┼───────┼────────────┼──────┤
│  │八十八年四│桃園縣龜山鄉龍│以變造劉安桂之身分證持往│壬○○      │
│  │月二十六日│校街一二一巷四│應徵銷售業務員，經錄取後│Ｔ恤、長褲等│
│七│十八許    │弄五號        │，偽冒劉安桂之名義簽發本│共計一十一萬│
│  │          │              │票（面額二十五萬元）一紙│五千三百八十│
│  │          │              │交付壬○○，並載送貨品外│元          │
│  │          │              │出販賣之際，予以侵吞入己│            │
│  │          │              │，得手後變賣花用。      │            │
└─┴─────┴───────┴────────────┴──────┘


司法院資訊處製作；財團法人民間司法改革基金會備份。
